【裁判字號】    95,交聲,601
【裁判日期】    950825
【裁判案由】    違反道路交通管理處罰條例聲明異議
【裁判全文】
臺灣臺北地方法院交通事件裁定         95年度交聲字第601號
原處分機關  臺北市交通事件裁決所
異  議  人
即受處分人  甲○○
上列受處分人即異議人甲○○因違反道路交通管理處罰條例案件
，對於臺北市交通事件裁決所於民國九十五年六月八日所為之處
分（原處分案號：北市裁三字第裁二二—ＡＥＵ五三五三四三號
、北市裁三字第裁二二—ＡＥＵ五三五三四四號），聲明異議，
本院裁定如下：
    主  文
臺北市交通事件裁決所於中華民國九十五年六月八日所為之北市
裁三字第裁二二—ＡＥＵ五三五三四四號處分撤銷。
甲○○汽車駕駛人，駕駛汽車有違反道路交通管理處罰條例之行
為，經交通勤務警察制止時，拒絕停車接受稽查而逃逸者，處罰
鍰新臺幣仟元，並記違規點數壹點。
其餘異議駁回。
    理  由
一、按「汽車駕駛人，在禁止臨時停車處所停車者，處新台幣六
    百元以上一千二百元以下罰鍰」、「汽車駕駛人，駕駛汽車
    有違反本條例之行為，經交通勤務警察或依法令執行交通稽
    查任務人員制止時，不聽制止或拒絕停車接受稽查而逃逸者
    ，除按各該條規定處罰外，處新臺幣三千元以上六千元以下
    罰鍰」、「汽車駕駛人有下列各款所列條款之一者，除依原
    條款處罰鍰外，並予記點：一有第三十三條第一項、第二項
    、第三十八條第一項、第四十條、第四十五條、第四十七條
    第一款至第三款、第四十八條、第四十九條或第六十條第一
    項、第二項第一款、第二款情形之一者，各記違規點數一點
    」，道路交通管理處罰條例第五十六條第一項第四款、第六
    十條第一項及第六十三條第一項第一款定有明文，而「汽車
    臨時停車時，應依下列規定：．．．二交岔路口、公共汽車
    招呼站十公尺內、消防栓、消防車出入口五公尺內不得臨時
    停車。．．．」，道路交通安全規則第一百十一條第一項第
    二款亦規定甚明。
二、本件異議人即受處分人甲○○於民國九十五年五月十九日十
    二時三十七許將其所有車牌號碼：六Ｄ—七三三二號自用小
    客車停放在臺北市○○○路○段一一七號前公共汽車招呼站
    十公尺內處所，臺北市政府警察局松山分局交通大隊執勤員
    警乙○○本欲依法照相舉發，異議人隨即自花旗銀行衝入該
    自用小客車內發動引擎，執勤員警要求異議人出示駕駛執照
    等證件，異議人不服員警稽查，拒絕出示相關證件，並加速
    駕車駛離，執勤警員遂記下車號，以電腦連線查詢車輛車種
    、車型及顏色核對無誤後，依道路交通管理處罰條例第五十
    六條第一項第一款、第六十條第二項第一款之規定當場製單
    以臺北市政府警察局北市警交大字第ＡＥＵ五三五三四三號
    、北市警交大字第ＡＥＵ五三五三四四號舉發違反道路交通
    管理事件通知單舉發，指定應於九十五年五月十九日、同年
    月二十三日前到案自行繳納罰鍰，嗣異議人不服，向原處分
    機關臺北市交通事件裁決所提出申訴，原處分機關於九十五
    年六月八日依道路交通管理處罰條例第五十六條第一項第一
    款、第六十條第二項第一款及第六十三條第一項第一款之規
    定，以北市裁三字第裁二二—ＡＥＵ五三五三四三號裁決書
    裁處異議人罰鍰新臺幣（下同）九百元，北市裁三字第裁二
    二—ＡＥＵ五三五三四四號裁決書裁處異議人罰鍰九百元，
    並記違規點數一點，異議人於九十五年六月九日收受裁決書
    ，於九十五年六月二十一日聲明異議，有臺北市政府警察局
    北市警交大字第ＡＥＵ五三五三四三號、北市警交大字第Ａ
    ＥＵ五三五三四四號舉發違反道路交通管理事件通知單舉發
    （見本院卷第六、七頁），臺北市交通事件裁決所北市裁三
    字第裁二二—ＡＥＵ五三五三四三號、北市裁三字第裁二二
    —ＡＥＵ五三五三四四號裁決書（見本院卷第八、九頁）及
    臺北市政府警察局松山分局九十五年五月二十五日北市警松
    分交字第○九五三一五九一○○號函（見本院卷第十、十一
    頁）在卷可稽，合先敘明。
三、聲明異議意旨略以：員警取締異議人違規停車、拒絕停車接
    受稽查而逃逸，然查，員警就本件違規事實，並未提出照片
    或其他證據證明，原處分機關據此處罰異議人，顯不合理，
    為此聲明異議，請求撤銷原處分等語。
四、訊據異議人固不諱言於上揭時、地駕駛其所有車牌號碼：六
    Ｄ—七三三二號自用小客車等情，惟辯稱員警並未提出照片
    或其他證據足以證明異議人有上述違規行為，自不得處罰異
    議人云云。經查：
  (一)證人即舉發本件違規事實之臺北市政府警察局松山分局交通
    警察大隊警員乙○○於本院結證稱：「（提示本院卷第六、
    七頁舉發違規通知單，本件是否你取締的？並請你詳細說明
    取締情形？）是我取締的，當時受處分人的車子停在民生東
    路三段一一七號花旗銀行前面的公車站牌那邊，那個車子停
    在那裡，那個車子是一台銀色的賓士，我們巡邏到那個點要
    去銀行簽銀行的巡邏箱，有民眾反應有車子會在那邊違規停
    車，停在公車的站牌內，然後請我們去取締，我在那裡要取
    締的時候，剛好車主從花旗銀行出來，我請車主出示駕照、
    行照，車主說他的駕照、行照放在車內，他說他要進去車內
    拿證件，他進去之後，車子就馬上反鎖，發動引擎，然後我
    就跟車主說，請車主出示駕照、行照，車主就是不理我，然
    後我就說依法逕行舉發，並且可以舉發他一條拒絕出示證件
    ，到最後車主還是沒有拿出他的證件出來，然後還把車子加
    速開走，六Ｄ七三三二號的車號是我當時看到然後我寫在告
    發單上面的，本件是現場逕行舉發的，依照規定是可以不用
    拍照的，因為我們還沒有拍照之前，車主已經出來了，依照
    規定，如果停車車主不在現場，才需要照相，以這種情形車
    主有到現場，就不需要照相。」等語明確（見本院卷第二十
    頁），並有臺北市政府警察局北市警交大字第ＡＥＵ五三五
    三四三號、北市警交大字第ＡＥＵ五三五三四四號舉發違反
    道路交通管理事件通知單舉發（見本院卷第六、七頁），臺
    北市交通事件裁決所北市裁三字第裁二二—ＡＥＵ五三五三
    四三號、北市裁三字第裁二二—ＡＥＵ五三五三四四號裁決
    書（見本院卷第八、九頁）及臺北市政府警察局松山分局九
    十五年五月二十五日北市警松分交字第○九五三一五九一○
    ○號函（見本院卷第十、十一頁）附卷足憑，且綜觀全卷相
    關事證亦無證據證明證人乙○○誤認上揭違規事實，自不得
    以證人乙○○為舉發異議人上開違規行為之警員，即認其證
    詞未為足採；又交通警察掣單舉發違反道路交通管理處罰條
    例所列之違規事實，本質上為行政處分，係公務員基於職務
    上之權力，依法就特定之具體事件所為之具公法上效果之單
    方行政行為，基於公務員為公法上行為具有公信力之原則，
    該行政行為當可被推定為真正，據以處分之事實認定亦可推
    認係正確無誤，蓋公務員一切行政行為如均需預留證據以證
    其實，則國家行政勢必窒礙難行，據此，刑事訴訟法關於犯
    罪事實證據之規定如與屬行政秩序罰之交通違規裁罰本質不
    合，即不在準用之列，況本院遍查全案事證亦無任何證據足
    資認明證人乙○○錯認違規情事，則執勤員警本其維護交通
    秩序、安全職責所為之舉發，自應受到合法、正確之推定，
    是認異議人確有於上揭時、地停放車牌號碼：六Ｄ—七三三
    二號自用小客車在公共汽車招呼站十公尺內，且經交通勤務
    警察制止時，不聽制止接受稽查而逃逸之違規行為。
  (二)綜上，本件違規事實已臻明確，異議人空言否認有上揭違規
    行為，要無可採，本件事證明確，異議人違規行為堪以認定
    ，應依法處罰。
五、綜上所述，異議人確有在禁止臨時停車處所停車及經交通勤
    務警察制止，不聽制止且拒絕停車接受稽查而逃逸之違規行
    為，原處分機關就異議人在禁止臨時停車處所停車之違規行
    為，依道路交通管理處罰條例第五十六條第一項第一款及違
    反道路交通管理事件統一裁罰基準及處理細則第四十三條、
    第四十四條、第六十一條之規定，以北市裁三字第裁二二—
    ＡＥＵ五三五三四三號裁決書裁處異議人罰鍰九百元，核無
    違誤，異議人所為異議，顯無理由，應予駁回。至異議人就
    拒絕停車接受稽查而逃逸之違規行為所提辯解雖不足採，惟
    異議人在禁止臨時停車處所停車，顯已違反道路交通管理處
    罰條例第五十六條第一項第一款之規定，原處分機關就異議
    人拒絕停車接受稽查而逃逸之違規行為，爰引道路交通管理
    處罰條例第六十條第二項裁處異議人罰鍰九百元，於法有違
    ，自應由本院將北市裁三字第裁二二—ＡＥＵ五三五三四四
    號裁決書撤銷，審酌異議人違規之情節，對大眾行車安全所
    構成危害之輕重及有於舉發通知單上所載應到案日期前向臺
    北市交通事件裁決所提出申訴等情形，改依道路交通管理處
    罰條例第六十條第一項、第六十三條第一項第一款及違反道
    路交通管理事件統一裁罰基準及處理細則第四十三條、第四
    十四條、第六十一條之規定，量處如主文第二項所示之罰鍰
    ，並記違規點數一點。
據上論斷，應依道路交通案件處理辦法第十九條、第二十條，裁
定如主文。
中    華    民    國    95    年    8     月    25    日
                  交通法庭法  官  李家慧
以上正本證明與原本無異
如不服本裁定應於送達後5日內向本院提出抗告狀
                          書記官  楊文祥
中    華    民    國    95    年    8     月    25    日


司法院資訊處製作；財團法人民間司法改革基金會備份。
